臺灣高等法院刑事判決
109年度上訴字第961號
上  訴  人  臺灣新北地方檢察署檢察官
上  訴  人  
即  被  告  劉育愷


選任辯護人  黃逸哲律師
上  訴  人  
即  被  告  連高文


被      告  劉勇成


            廖儀芳



選任辯護人  許語婕律師
上列上訴人等因詐欺等案件，不服臺灣新北地方法院108年度金
訴字第67號，中華民國109年1月7日第一審判決（起訴案號：臺
灣新北地方檢察署108年度偵字第4419、6621、6684、12198、16
579號，移送併辦案號：臺灣新北地方檢察署108年度偵字第2814
2號），提起上訴，本院判決如下：
    主  文
原判決撤銷。
劉勇成犯如附表一編號12至16所示之罪，各處如附表一編號12至
16主文欄所示之刑。應執行有期徒刑貳年。扣案如附表三編號3
所示之物沒收；未扣案犯罪所得新臺幣壹仟參佰元沒收，於全部
或一部不能沒收或不宜執行沒收時，追徵其價額。
劉育愷犯如附表一編號9 至12所示之罪，各處如附表一編號9 至
12主文欄所示之刑。應執行有期徒刑壹年陸月。緩刑參年，緩刑
期內付保護管束，並應接受肆拾捌小時之法治教育。扣案如附表
三編號4、5所示之物沒收。
連高文犯如附表一所示之罪，各處如附表一主文欄所示之刑。應
執行有期徒刑貳年拾月。扣案如附表三編號7、11所示之物沒收
。
廖儀芳犯如附表一編號9 至12所示之罪，各處如附表一編號9 至
12主文欄所示之刑。應執行有期徒刑壹年陸月。緩刑參年，緩刑
期內付保護管束，並應依如附表二編號10、11緩刑條件欄所示內
容支付損害賠償，及接受肆拾捌小時之法治教育。扣案如附表三
編號12所示之物沒收。
    事  實
一、劉勇成前於臉書社群網站見有「賺錢粉絲團」訊息，而為真
    實姓名年籍不詳、綽號「阿輝」、「阿政」之詐欺集團成員
    所吸收，自民國108年1月初某日起，受僱渠等所屬詐欺集團
    ，以每日新臺幣（下同）1300元之報酬，擔任收受、轉交詐
    騙款項之「收水」、「回水」工作；劉育愷透過臉書社群網
    站尋覓工作機會，而為真實姓名年籍不詳、自稱「吳健志」
    之詐欺集團成員所吸收，自107年10月中旬某日起，受僱該
    人所屬詐欺集團，以每日1500元（後改為每15日2萬元、外
    出另加500元）之報酬，擔任收受、轉交詐騙款項之「收水
    」、「回水」工作；連高文經由報紙徵才訊息，為真實姓名
    年籍不詳、綽號「Abbot 林」之詐欺集團成員所吸收，自10
    7年11月中旬某日起，受僱該人所屬詐欺集團，以每日500元
    、出門1500元另計之報酬，擔任收受、轉交詐騙款項之「收
    水」、「回水」工作；廖儀芳經由報紙徵才訊息，為「Abbo
    t 林」之詐欺集團成員所吸收，自107年11月底某日起，受
    僱該人所屬詐欺集團，以每二週18000元之報酬，擔任收受
    、轉交詐騙款項之「收水」、「回水」工作。劉勇成、劉育
    愷、連高文、廖儀芳可預見從事之工作內容係經手層轉詐欺
    集團詐騙犯罪款項，仍基於不確定故意，與「阿輝」、「阿
    政」、「吳健志」、「Abbot 林」暨所屬詐欺集團（以下簡
    稱「吳健志」詐欺集團）成員基於三人以上共同詐欺取財、
    隱匿詐欺犯罪所得去向及所在之洗錢犯意聯絡，參與「阿輝
    」、「阿政」、「吳健志」、「Abbot 林」等人所組成，以
    實施詐術為手段，具有持續性、牟利性之有結構性組織之詐
    欺集團，擔任自該集團提領詐騙款項者（即「車手」）收取
    款項（即「收水」），並交付上游成員或自其他「收水」人
    員收取款項交付再上游人員（即「回水」）工作。「吳健志
    」詐欺集團成員即按其分工，於附表一所示時間，以附表一
    所示方式施用詐術，致附表一所示被害人陷於錯誤，將金錢
    匯入各該指定之人頭帳戶，經「吳健志」詐欺集團中擔任車
    手之成員自其帳戶提款後，由劉勇成（附表一編號12至16）
    、劉育愷（附表一編號9至12）、連高文（附表一編號1至12
    ）、廖儀芳（附表一編號9至12）出面取款，再交付集團上
    游成員，以此方式傳遞詐欺金額，隱匿該等詐欺犯罪所得之
    去向及所在（詳見附表一）。嗣經警據報於108 年1 月17日
    拘提連高文，108 年2 月19日拘提劉勇成、廖儀芳，108 年
    4 月24日拘提劉育愷，扣得附表三所示之物而查獲。
二、案經新北市政府警察局刑事警察大隊移送臺灣新北地方檢察
    署檢察官偵查起訴及移送併辦
    理  由
壹、證據能力：
一、組織犯罪防制條例第12條第1項中段規定：「證人之筆錄，
    以在檢察官或法官面前作成，並經踐行刑事訴訟法所定訊問
    證人之程序者為限，始得採為證據。」係以立法排除被告以
    外之人於警詢或調查中所為之陳述，得適用刑事訴訟法第15
    9條之2、第159條之3及第159條之5之規定，是證人於警詢時
    之陳述，於違反組織犯罪防制條例案件，即絕對不具有證據
    能力，自不得採為判決基礎。本件關於證人之警詢筆錄，既
    非在檢察官或法官面前作成，依上開規定，不得採為被告犯
    組織犯罪防制條例罪名之證據，是本判決所引用證人之警詢
    筆錄，僅於認定被告劉勇成、劉育愷、連高文、廖儀芳犯加
    重詐欺、洗錢罪部分具有證據能力，先予指明。 
二、本件認定犯罪事實所引用之證據，皆無證據證明係公務員違
    背法定程序所取得，又檢察官、被告劉勇成、劉育愷、連高
    文、廖儀芳及被告劉育愷、廖儀芳之辯護人於本院準備程序
    及審理時均同意作為證據（本院卷㈠第356至365頁、本院卷㈡
    第80至90頁），並經審酌該等證據製作時之情況，尚無顯不
    可信與不得作為證據之情形，亦無違法不當與證明力明顯過
    低之瑕疵，且與待證事實具有關聯性，認為以之作為證據應
    屬適當，依刑事訴訟法第158 條之4 反面解釋及第159 條之
    5 規定，認均有證據能力。
貳、實體部分：
一、認定犯罪事實之證據及理由：　　　　
  ㈠訊據被告劉勇成坦承上開犯罪事實，被告劉育愷、連高文、
    廖儀芳均矢口否認有何詐欺、洗錢及參與犯罪組織犯行。被
    告劉育愷辯稱：伊是在臉書求職社團看到徵求遊戲試玩人員
    的兼職工作，伊加入對方通訊軟體LINE的ID詢問，對方表示
    遊戲試玩人員辦公室還要兩個月才會完成，建議先做會計助
    理幫忙收取貨款，當時伊缺用金錢，且其工作時間彈性，如
    此可兼顧身心障礙的女友，過程中伊去收款都很正常，還有
    遇過學生或帶著小孩一起來的，伊老闆也會用電話親自確認
    客戶身分，所以伊不曾懷疑金錢來源，甚至還簽了保密條款
    ，提供個人及父母親之真實住家地址、電話等，確係誤入求
    職陷阱，並無參與犯罪組織之認識，與詐欺集團亦無犯意之
    聯絡云云。被告連高文辯稱：伊是在報紙看到徵求遊戲試玩
    人員廣告，用LINE詢問後，對方說辦公室還要三個月才會好
    ，可以先做會計工作，叫伊傳自傳、履歷過去，還要求提供
    身分證、簽署保密條款及切結書等，伊就按對方指示到定點
    取款，再交給下一個人，過程中伊覺得這樣很麻煩，曾提出
    是否把收到的錢直接拿回公司或用轉帳方式，但對方說這是
    公司與公司間私下的資金流動，伊心想只是當人家員工，問
    太多怕丟了工作，就不再多問云云。被告廖儀芳辯稱：伊是
    在報紙求職廣告看到徵求遊戲試玩人員訊息，打電話過去詢
    問，對方表示辦公室還在整修，但有會計師助理的職缺可以
    兼職，工作內容是去幫公司拿逃漏稅的帳款，該筆金錢沒辦
    法經過帳戶，要用轉交的方式，由於對方說這樣伊就可以配
    合接送小孩上下課的時間，假日也可以顧小孩，並且保證金
    流絕對沒有問題，伊才會落入求職陷阱，甚至提供個人資料
    ，還簽立保密條款、切結書等，對於遭利用為詐騙集團工具
    並無預見云云。
  ㈡經查：
　⑴被告劉勇成於檢察官訊問、原審及本院審理時均坦承上開犯
    罪事實（偵卷三第171至179頁、院卷二第115頁、本院卷㈡第
    97頁），其任意性自白有以下事證足為補強（詳後述），自
    堪信為真實。
  ⑵被告劉勇成透過臉書社群網站「賺錢粉絲團」，為「阿輝」
　　、「阿政」等詐欺集團成員所吸收，自108年1月初某日起，
    受僱渠等所屬詐欺集團，以每日1300元之報酬，擔任收受、
    轉交詐騙款項之「收水」、「回水」工作，被告劉育愷於臉
    書社群網站尋覓工作機會，與「吳健志」聯繫，自107年10
    月中旬某日起，受僱以每日1500元，嗣改為每15日2萬元、
    外出另加500元之報酬，擔任收受、轉交金錢工作，被告連
    高文經由報紙徵才訊息，與「Abbot 林」聯繫，自107年11
    月中旬某日起，受僱以每日500元、出門1500元另計之報酬
    ，擔任收受、轉交金錢工作，被告廖儀芳經由報紙徵才訊息
    ，與「Abbot 林」聯繫，自107年11月底某日起，受僱以每
    二週18000元之報酬，擔任收受、轉交金錢工作之事實，業
    據被告劉勇成於檢察官訊問、原審及本院審理時坦承不諱（
    偵卷三第171至179頁、院卷二第115頁、本院卷㈡第97頁），
    及被告劉育愷（偵卷五第153至161頁、院卷二第225至235頁
    、本院卷㈠第366頁）、連高文（偵卷二第201-1至206頁、院
    卷二第225至235頁、本院卷㈠第366頁）、廖儀芳（偵卷四第
    261至269頁、院卷二第225至235頁、本院卷㈠第366頁）於檢
    察官訊問、原審及本院審理時供述在卷，且有附表三編號1 
    至5 、7 、9 至12所示物品扣案可資佐證，及被告劉育愷與
    「吳健志」之LINE對話紀錄（偵卷五第17至101 頁、偵卷六
    第53至55頁、院卷一第293 至295 頁）、被告廖儀芳與「Ab
    bot 林」之LINE對話紀錄（偵卷四第21至167 頁）、被告連
    高文與「Abbot 林」之LINE對話紀錄（偵卷二第217 至375 
    頁）在卷足稽。上開事實，首堪認定。
　⑶而「吳健志」詐欺集團於附表一所示時間，以附表一所示方
    法施用詐術，致各該被害人陷於錯誤而匯付金錢之事實，及
    其後續提領、收取及交付各該詐欺所得款項過程，則有附表
    一「相關卷證及出處」欄所示之證據存卷為憑，被告劉勇成
    、劉育愷、連高文、廖儀芳就此部分客觀事實俱無爭執（本
    院卷㈠第366頁），此情亦足認定。
　⑷又「吳健志」詐欺集團，其成員為完成詐欺財物獲取不法所
    得之目的，相互間分工細膩，有負責招募成員者，有擔任指
    揮調度、聯繫分派取款、交款工作者，有負責撥打電話向被
    害人實施詐欺犯罪者，或擔任自人頭帳戶提領詐騙款項之「
    車手」，及向「車手」收款轉交上游成員之「收水」、「回
    水」人員等，該詐欺集團所實施之詐欺取財犯行，顯係經由
    縝密之計畫與分工、相互配合而完成之犯罪，且係由多數人
    所組成，於一定期間內存續，而以實施詐欺為牟利手段，為
    具有完善結構之組織，應屬三人以上以實施詐術為手段所組
    成之具有持續性及牟利性之有結構性之犯罪組織，至為灼然
    。
　⑸洗錢防制法於105 年12月28日修正公布，並於106 年6月28日
    生效施行（下稱新法）。修正前該法（下稱舊法）將洗錢行
    為區分為將自己犯罪所得加以漂白之「為自己洗錢」及明知
    是非法資金，卻仍為犯罪行為人漂白黑錢之「為他人洗錢」
    兩種犯罪態樣，且依其不同之犯罪態樣，分別規定不同之法
    定刑度。惟洗錢犯罪本質在於影響合法資本市場並阻撓偵查
    ，不因為自己或為他人洗錢而有差異，且洗錢之行為模式不
    祇一端，上開為自己或為他人洗錢之二分法，不僅無助於洗
    錢之追訴，且徒增實務事實認定及論罪科刑之困擾。故而為
    澈底打擊洗錢犯罪，新法乃將洗錢行為之處置、多層化及整
    合等各階段，全部納為洗錢行為，而於新法第2 條規定：「
    本法所稱洗錢，指下列行為：一、意圖掩飾或隱匿特定犯罪
    所得來源，或使他人逃避刑事追訴，而移轉或變更特定犯罪
    所得。二、掩飾或隱匿特定犯罪所得之本質、來源、去向、
    所在、所有權、處分權或其他權益者。三、收受、持有或使
    用他人之特定犯罪所得。」且為避免舊法時期過度限縮洗錢
    犯罪成立之可能，亦模糊前置犯罪僅在對於不法金流進行不
    法原因之聯結而已，造成洗錢犯罪成立門檻過高，洗
    錢犯罪難以追訴。故新法就其中採取門檻式規範者，明定為
    最輕本刑為6 個月以上有期徒刑之罪，並將「重大犯罪」之
    用語，修正為「特定犯罪」；另增列未為最輕本刑為6 個月
    以上有期徒刑之罪所涵括之違反商標法等罪，且刪除有關犯
    罪所得金額須在5 百萬元以上者，始得列入前置犯罪之限制
    規定，以提高洗錢犯罪追訴之可能性。從而新法第14條第1
    項所規範之一般洗錢罪，必須有第3 條規定之前置特定犯罪
    作為聯結，始能成立。以日益猖獗之詐欺集團犯罪為例，詐
    欺集團向被害人施用詐術後，為隱匿其詐欺所得財物之去向
    ，而令被害人將其款項轉入該集團所持有、使用之人頭帳戶
    ，並由該集團所屬之車手前往提領詐欺所得款項得逞，檢察
    官如能證明該帳戶內之資金係本案詐欺之特定犯罪所得，即
    已該當於新法第14條第1 項之一般洗錢罪。另過去實務認為
    ，行為人對犯特定犯罪所得之財物或利益作直接使用或消費
    之處分行為，或僅將自己犯罪所得財物交予其他共同正犯，
    祇屬犯罪後處分贓物之行為，非本條例所規範之洗錢行為，
    惟依新法規定，倘行為人意圖掩飾或隱匿特定犯罪所得來源
    ，而將特定犯罪所得直接消費處分，甚或交予其他共同正犯
    予以隱匿，而由共同正犯以虛假交易外觀掩飾不法金流移動
    ，即難認僅單純犯罪後處分贓物之行為，應仍構成新法第2
    條第1 或2 款之洗錢行為（最高法院108 年度台上字第2425
    號、第2500號判決意旨參照）。附表一所示被害人遭詐騙匯
    款至附表一所示帳戶，其款項係「吳健志」詐欺集團成員犯
    刑法第339 條之4 第1 項第2 款之罪而得，自屬特定犯罪之
    所得，且依證人即各該帳戶所有人李庭瑄、陳智翔、林秋娟
    、王冠璋、張智惟、邱育森、吳彩嬿、邱冠彰、黃美姿、蔡
    筠婷、吳茂昇、黃鵬宇證述之情節（卷頁詳如附表一「相關
    卷證及出處欄」所載），渠等均係因申辦貸款，為製造金流
    紀錄充作資力證明，交付個人金融機構帳戶，而遭「吳健志
    」詐欺集團利用為本件向被害人收取詐騙款項之人頭帳戶，
    被告劉勇成、劉育愷、連高文、廖儀芳於「車手」提領該等
    人頭帳戶內之金錢後，予以收取、轉交上手，層層傳遞，即
    足隱匿該等特定犯罪所得之去向、所在，自已該當洗錢防制
    法第2 條第2 款、第14條第1 項之洗錢行為。
　⑹從而，「吳健志」詐欺集團係三人以上以實施詐術為手段所
    組成之持續性及牟利性之有結構性之犯罪組織，而以詐欺犯
    罪向附表一所示被害人詐取金錢，由集團「車手」自收取詐
    騙款項之人頭帳戶取款後，由被告劉勇成、劉育愷、連高文
    、廖儀芳出面向「車手」取款，再繳回上游成員，而為傳遞
    ，以隱匿該等特定犯罪所得之去向、所在之事實，足堪認定
    。
  ㈢被告劉育愷、連高文、廖儀芳雖否認犯行，而以前揭情詞置
    辯，然查：
　⑴行為人對於構成犯罪之事實，明知並有意使其發生者，為故
    意。行為人對於構成犯罪之事實，預見其發生而其發生並不
    違背其本意者，以故意論，刑法第13條定有明文。是故意之
    成立，不以對於構成犯罪之事實，明知並有意使其發生為必
    要，僅需對於構成犯罪之事實、結果，預見其發生，而其發
    生並不違背其本意即為已足。亦即倘行為人認識或預見其行
    為會導致某構成要件實現（結果發生），縱其並非積極欲求
    該構成要件實現（結果發生），惟為達到某種目的而仍容任
    該結果發生，亦屬法律意義上之容任或接受結果發生之「間
    接故意」，此即前揭法條所稱之「以故意論」。而共同正犯
    之意思聯絡，不以彼此間犯罪故意之態樣相同為必要，蓋刑
    法第13條第1 項雖屬確定故意（直接故意），同條第2項則
    屬不確定故意（間接故意），惟不論「明知」或「預見」，
    僅係認識程度之差別，不確定故意於構成犯罪事實之認識無
    缺，與確定故意並無不同，進而基此認識「使其發生」或「
    容認其發生（不違背其本意）」，共同正犯間在意思上乃合
    而為一，形成意思聯絡（最高法院103 年度台上字第2320號
    判決意旨參照）。
　⑵被告劉育愷、連高文、廖儀芳受僱從事收受、轉交金錢之工
    作，雖係謀職之故兼職以會計助理職稱受付款項，然被告劉
    育愷、連高文、廖儀芳均未實際會晤提供職缺之對象，又無
    具體公司行號名稱、地點，相關勞保、健保等員工福利付之
    闕如，且每次皆由「Abbot 林」、「吳健志」臨時通知收款
    、交款地點，而被告劉育愷、連高文、廖儀芳之工作內容也
    僅限於收款、交款此等極為簡單之事務，其等根本從未實際
    接觸該名「公司會計師」之人，顯見被告劉育愷、連高文、
    廖儀芳均應自知所謂兼職會計助理，不過徒具名義而已，實
    際上從事者，乃全然不需任何基本技能，時間、勞力成本極
    低之傳遞現金工作，矧諸現今金融機制發達，金融機構間相
    互轉帳或各種支付工具、管道極為快速、安全、便利，被告
    劉育愷、連高文、廖儀芳從事工作仍以人力往返收送現金，
    並以此為單一業務內容，依通常智識程度、社會經驗之人判
    斷，已足啟疑竇。
　⑶又被告劉育愷於警詢時供稱：伊酬勞原為每日1500 元，後來
    改成每15天2 萬元，如果接到指示出門會再多給500 元，飲
    食、交通由「公款」扣除，酬勞及「公款」都從收取的款項
    直接拿取，伊加入後約獲得6 萬元報酬等語（偵卷三第502 
    、504 頁）；被告連高文於警詢中供稱：伊在家待命每日酬
    勞為500 元，接到指示出門每日1500元，交通費自「公款」
    中扣除，報酬係從收取的款項直接抽取，伊加入後已獲得約
    5 、6 萬元之酬勞等語（偵卷二第12頁）；被告廖儀芳於警
    詢中則供稱：伊係以每二週1 萬8000元計算報酬，共已領取
    5 萬4000 元，酬勞是去收錢時，對方以牛皮紙袋包裝交付
    等語（偵卷三第232 頁）。準此，被告劉育愷、連高文、廖
    儀芳非僅單純待命即可獲得一定報酬，所取得酬勞又與付出
    之時間、勞力顯不相當，且由此等合作模式，渠等經手款項
    顯然具有不能透過帳戶轉帳之金流隱密性，又有必須隨時、
    立即傳遞之急迫性，並刻意隱藏金流終端之真實身分，凡此
    各節，均足顯示其款項涉有不法之高度可能性。
　⑷再者，被告劉育愷、連高文、廖儀芳除與指示取款之「Abbot
     林」、「吳健志」等人素未謀面外，與收款、交款之上下
    手相互間亦不認識，悉由指示者自行於電話中確認來者身分
    ，又不需任何收據、憑證，渠等參與其中，應可知悉該等多
    次傳遞之款項事涉隱晦，衡諸常情，其款項若屬合法，「Ab
    bot 林」、「吳健志」等人大可自行出面收取或指定匯款即
    可，縱因業務規劃有代收之需求，亦無多次傳遞之必要，何
    必耗費時間、勞力，提高轉手風險，支出多名會計助理薪資
    徒增成本？爾來詐欺犯罪甚囂塵上，詐欺集團為掩飾真實身
    分，規避查緝，每以互不相識之人擔任「車手」、「收水」
    、「回水」，藉由層層傳遞之方式隱匿詐騙款項流向，並利
    用「車手」、「收水」、「回水」彼此間互不直接聯繫之特
    性，降低出面受付金錢人員遭查獲時指認其他集團成員，暴
    露金流終端之風險，類此手法早經政府機關與各類傳播媒體
    廣為宣導周知，被告劉育愷、連高文、廖儀芳曾受高等教育
    ，並均有相當之社會經歷，而非初入社會、經驗不足之人，
    其等對於所收取、交付之款項涉及詐欺犯罪所得，自當有所
    預見。實則，被告劉育愷於107年11月20日晚間7時5分許，
    依「吳健志」指示以自動櫃員機轉匯款項時，猶刻意穿戴安
    全帽、配戴口罩遮掩，有自動櫃員機錄影畫面翻拍照片可佐
    （偵卷五第13、159 頁），被告連高文於原審審理時供稱：
    伊覺得去向別人拿錢再交給下一個人很麻煩，曾經提議用匯
    款方式，或者伊收到錢直接拿回公司就好，結果對方說不行
    ，還說是公司與公司間私底下的金錢流動，不能轉帳，伊覺
    得很奇怪，但當時工作難找，問太多怕丟了工作，所以就一
    直做下去等語（院卷一第277 頁），被告廖儀芳於應徵本件
    工作時，更以LINE直接詢問：「我想問一下，公司資金不是
    什麼不乾淨的錢吧」，此有其與「Abbot 林」之LINE對話紀
    錄可參（偵卷四第35頁），對於經手金錢涉及不法，確有預
    慮。
  ⑸綜核以上各情，被告劉育愷、連高文、廖儀芳因兼職之故，
    依「Abbot 林」、「吳健志」指示出面收取、轉交之金錢，
    乃係「Abbot 林」、「吳健志」所屬詐欺集團成員詐欺所得
    款項，並未逸脫其等預見之範圍，然被告劉育愷、連高文、
    廖儀芳為獲取酬勞，仍按指示收取款項並交付上手，以此方
    式參與詐欺集團之詐欺取財部分犯行，心態上顯然對於其行
    為成為詐欺集團犯罪計畫之一環，而促成犯罪既遂之結果予
    以容任。是被告劉育愷、連高文、廖儀芳雖無積極使詐欺取
    財犯罪發生之欲求，仍有縱為詐欺集團層轉之款項為詐欺財
    產犯罪所得，亦不違背本意，而於「車手」提領人頭帳戶款
    項後，予以層層傳遞，以隱匿該等特定犯罪所得之去向、所
    在，而有參與「Abbot 林」、「吳健志」之犯罪集團，與「
    Abbot 林」、「吳健志」暨所屬詐欺集團成員共同詐欺取財
    、洗錢之不確定故意，洵堪認定。至被告劉育愷、連高文、
    廖儀芳於求職過程提供個人真實姓名、聯絡方式及簽立保密
    條款、切結書等，無非為順利取得工作機會，依對方要求而
    為，無從據此為何有利之認定。
  ㈣末以刑法之共同正犯，包括共謀共同正犯及實行共同正犯二
    者在內；祇須行為人有以共同犯罪之意思，參與共同犯罪計
    畫之擬定，互為利用他人實行犯罪構成要件之行為，完成其
    等犯罪計畫，即克當之，不以每一行為人均實際參與部分構
    成要件行為或分取犯罪利得為必要（最高法院96年度台上字
    第1882號判決意旨參照）。共同正犯間，非僅就其自己實行
    之行為負其責任，並在犯意聯絡之範圍內，對於他共同正犯
    所實行之行為，亦應共同負責；且其犯意聯絡之表示，無論
    為明示之通謀或相互間有默示之合致，均不在此限（最高法
    院98年度台上字第2655號判決意旨參照）。現下詐欺集團之
    運作模式，多係先收集人頭通訊門號及金融機構帳戶，供成
    員彼此聯繫或對被害人施以詐術、接受被害人匯入受騙款項
    或將贓款為多層次轉帳使用，又為避免遭檢警機關追蹤查緝
    ，於被害人因誤信受騙而將款項匯入指定帳戶後，迅速指派
    成員擔任「車手」提領殆盡（或直接向被害人收取金錢），
    再由「收水」、「回水」人員遞轉製造金流斷點，其餘成員
    則負責管理帳務或擔任居間聯絡之後勤人員，按其結構，以
    上各環節均為詐欺集團犯罪計畫不可或缺之重要分工，其共
    同正犯在合同之意思內各自分擔犯罪行為之一部，相互利用
    他人之行為，以達其犯罪之目的者，即應對全部所發生之結
    果共同負責。是被告劉勇成、劉育愷、連高文、廖儀芳雖非
    實際撥打電話詐騙被害人之人，且與集團其他成員間未必相
    識，惟其等既預見「阿輝」、「阿政」、「吳健志」、「Ab
    bot 林」可能從事詐欺犯罪，仍參與其組織，擔任「收水」
    、「回水」工作，傳遞詐欺款項，而為詐欺集團組織犯罪計
    畫不可或缺之重要部分，自應就其等所參與之各該犯行所生
    全部犯罪結果，共同負責，而為共同正犯。
  ㈤綜上，本案事證明確，被告劉勇成、劉育愷、連高文、廖儀
    芳犯行，均足認定。至被告劉育愷之辯護人聲請調取臺灣高
    等法院臺中分院107年度上訴字第1418號刑事卷宗，以資證
    明被告劉育愷與「ACC林」詐欺集團並無任何犯意聯絡及行
    為分擔（本院卷㈠第229頁）。惟觀該案臺灣臺中地方檢察署
    106年度偵字第22393號起訴書記載（院卷一第495至513頁）
    ，其涉案人員吳建志等人籌組之詐欺集團從事詐騙犯罪時間
    係在106年間，並已於106年8月10日、106年9月26日、106年
    10月17日陸續為警查獲，而被告劉育愷自述係於107年10月
    中旬後始與自稱「吳健志」之不詳人士接觸，受僱從事本件
    轉遞金錢之工作，與前開案件所涉詐欺集團顯然有別，自無
    調查之必要，附此敘明。
二、論罪：
  ㈠核被告劉勇成、劉育愷、連高文、廖儀芳所為，均係犯組織
    犯罪防制條例第3 條第1 項後段之參與犯罪組織罪；又被告
    劉勇成、劉育愷、連高文、廖儀芳擔任「收水」、「回水」
    ，將「吳健志」詐欺集團「車手」自人頭帳戶提領之詐騙款
    項，層層轉交，隱匿其犯罪所得去向、所在，另涉犯刑法第
    339 條之4 第1 項第2 款之三人以上共同詐欺取財罪及洗錢
    防制法第14條第1 項之一般洗錢罪（被告連高文犯附表一所
    示共十六罪，被告劉勇成犯附表一編號12至16所示共五罪，
    被告劉育愷犯附表一編號9至12所示共四罪，被告廖儀芳犯
    附表一編號9至12所示共四罪）。
  ㈡被告劉勇成、劉育愷、連高文、廖儀芳就所涉三人以上共同
    詐欺取財、洗錢犯行，與「阿輝」、「阿政」、「吳健志」
    、「Abbot 林」暨所屬詐欺集團成員間，互有犯意之聯絡及
    行為之分擔，皆為共同正犯。
  ㈢罪數： 
  ⑴附表一編號12部分，「吳健志」詐欺集團雖向蔡春梅施用詐
    術二次，致蔡春梅陷於錯誤，先後匯付二次款項，然該集團
    成員所執詐術事由並無二致，顯係基於單一之犯罪目的，在
    密切接近之時間、地點賡續實施，侵害同一之法益，各行為
    之獨立性實屬薄弱，依一般社會健全觀念，難以強行分開，
    在刑法評價上，視為數個舉動之接續施行，合為包括之一行
    為予以評價，較為合理，應認係接續犯。
　⑵組織犯罪防制條例係藉由防制組織型態之犯罪活動為手段，
    以達成維護社會秩序、保障人民權益之目的，乃於該條例第
    3 條第1 項前段與後段，分別對於「發起、主持、操縱、指
    揮」及「參與」犯罪組織者，依其情節不同而為處遇，行為
    人雖有其中一行為（如參與），不問其有否實施各該手段（
    如詐欺）之罪，均成立本罪。然在未經自首或有其他積極事
    實，足以證明其確已脫離或解散該組織之前，其違法行為，
    仍繼續存在，即為行為之繼續，而屬單純一罪，至行為終了
    時，仍論為一罪（最高法院107 年度台上字第1066號判決意
    旨參照）。被告劉勇成、劉育愷、連高文、廖儀芳分別自10
    8 年1 月初、107 年10月中旬、107 年11月中旬、107 年11
    月底某日起，加入、參與詐欺集團擔任「收水」、「回水」
    工作，迄經查獲為止，其等參與犯罪組織，俱屬行為之繼續
    ，而為繼續犯，均僅成立一罪。
  ⑶又刑法上一行為而觸犯數罪名之想像競合犯存在之目的，在
    於避免對於同一不法要素予以過度評價。自然意義之數行為
    ，得否評價為法律概念之一行為，應就客觀構成要件行為之
    重合情形、主觀意思活動之內容、所侵害之法益與行為間之
    關連性等要素，視個案情節依社會通念加以判斷。刑法刪除
    牽連犯之規定後，原認屬方法目的或原因結果，得評價為牽
    連犯之二犯罪行為間，如具有局部之同一性，或其行為著手
    實行階段可認為同一者，得認與一行為觸犯數罪名之要件相
    侔，依想像競合犯論擬。倘其實行之二行為，無局部之重疊
    ，行為著手實行階段亦有明顯區隔，依社會通念難認屬同一
    行為者，應予分論併罰。經查：
　①被告劉勇成、劉育愷、連高文、廖儀芳擔任詐欺集團「收水
    」、「回水」工作，作為詐欺犯罪取款之一環，藉此掩飾犯
    罪所得之去向、所在，其詐欺及洗錢行為具有局部之同一性
    。是被告劉勇成、劉育愷、連高文、廖儀芳就所涉一般洗錢
    罪、三人以上共同詐欺取財罪，各係以一行為同時觸犯二罪
    名，為想像競合犯，應依刑法第55條規定，分別從一重之三
    人以上共同詐欺取財罪論處。
　②又行為人參與詐欺犯罪組織，並分工加重詐欺行為，同時觸
    犯參與犯罪組織罪及加重詐欺取財罪，雖其參與犯罪組織之
    時、地與加重詐欺取財之時、地，在自然意義上非完全一致
    ，然二者仍有部分合致，且犯罪目的單一，依一般社會通念
    ，認應評價為一罪方符合刑罰公平原則，應屬想像競合犯，
    如予數罪併罰，反有過度評價之疑，實與人民法律感情不相
    契合。又加重詐欺罪係侵害個人財產法益之犯罪，其罪數計
    算，以被害人數、被害次數之多寡，決定其犯罪之罪數；核
    與參與犯罪組織罪之侵害社會法益，因應以行為人所侵害之
    社會全體利益為準據，認定係成立一個犯罪行為，有所不同
    。是以倘若行為人於參與犯罪組織之繼續中，先後加重詐欺
    數人財物，因行為人僅為一參與組織行為，侵害一社會法益
    ，應僅就首次犯行論以參與犯罪組織罪及加重詐欺罪之想像
    競合犯，而其後之犯行，乃為其參與組織之繼續行為，為避
    免重複評價，當無從將一參與犯罪組織行為割裂再另論一參
    與犯罪組織罪，而與其後所犯加重詐欺罪從一重論處之餘地
    （最高法院107 年度台上字第1066號判決意旨參照）。參諸
    上開說明，被告劉勇成、劉育愷、連高文、廖儀芳所犯參與
    犯罪組織罪，與其等首次三人以上共同詐欺取財罪（被告劉
    勇成為附表一編號12部分，被告劉育愷為附表一編號9部分 
    ，被告連高文為附表一編號1部分，被告廖儀芳為附表一邊
    號9 部分），各為想像競合犯，應依刑法第55條規定，各應
    從一重論以三人以上共同詐欺取財罪。
  ⑷被告劉勇成所犯如附表一編號12至16所示三人以上共同詐欺
    取財犯行共五次，被告連高文所犯如附表一各編號所示三人
    以上共同詐欺取財犯行共十六次，被告劉育愷、廖儀芳所犯
    如附表一編號9 至12所示三人以上共同詐欺取財犯行各四次
    ，犯意各別，行為互殊，均應予分論併罰。
　㈣臺灣新北地方檢察署檢察官108 年度偵字第28142 號併辦意
    旨所指，與被告連高文經起訴論罪之附表一編號16部分為同
    一事實，本院自應併予審理。
  ㈤被告劉勇成前因竊盜案件，經臺灣臺中地方法院以106 年度
    中簡字第2518號判處有期徒刑6 月確定，於107 年7 月21日
    執行完畢，有本院被告前案紀錄表在卷可稽，其於徒刑執行
    完畢後，5 年內故意再犯本案有期徒刑以上之各罪，為累犯
    。參酌司法院大法官釋字第775 號解釋意旨，衡以被告劉勇
    成前因財產犯罪受刑之科處，執行完畢後，本應認知個人行
    為之重要性，謹慎自制，竟時隔數月即再犯本件三人以上共
    同詐欺取財等罪，顯見其自制力薄弱，對於刑罰之反應力明
    顯不足，偏差行為未獲矯正，是認加重被告劉勇成之最低本
    刑，尚不生行為人所受刑罰超過其所應負擔罪責之情形，應
    依刑法第47條第1 項規定，各加重其刑。
三、撤銷原判決之理由及科刑審酌事由：
  ㈠原審以被告劉勇成、劉育愷、連高文、廖儀芳犯參與犯罪組
    織罪，及被告劉勇成、劉育愷、連高文、廖儀芳犯三人以上
    共同詐欺取財罪如附表一各五罪、四罪、十六罪、四罪，事
    證明確，予以論罪科刑，固屬卓見。惟查：⑴被告劉勇成、
    劉育愷、連高文、廖儀芳將匯入「吳健志」詐欺集團事先取
    得並掌控之人頭帳戶內詐騙款項，藉由「車手」提領交付被
    告四人層層轉交之舉動，足以隱匿詐欺犯罪所得之去向、所
    在，兼有洗錢防制法第2 條第2 款之洗錢行為，此經說明如
    前，自已該當洗錢防制法第14條第1 項之一般洗錢罪，原審
    未察，就此部分不另為無罪之諭知，容有違誤。⑵被告連高
    文就附表一編號1、4、10、11、14、16部分，於原審判決後
    ，業已按其於原審經調解成立之內容給付賠償金額（詳如附
    表二所示），原審未及審酌而為量刑，亦有未合。檢察官以
    原審就被告四人之量刑過輕，及對被告劉育愷、廖儀芳諭知
    緩刑為不當，被告劉育愷上訴猶執陳詞否認犯罪，均屬無據
    ，被告連高文以其已賠償部分指摘原審量刑過重，則非無憑
    ，併以原判決既有上開可議之處，均屬無可維持，應由本院
    予以撤銷改判。
  ㈡爰以行為人之責任為基礎，審酌被告劉勇成、劉育愷、連高
    文、廖儀芳正值壯年，並曾受高中職以上教育（本院卷㈠第1
    27、133、139、145頁），非無謀生能力，不思正道取財，
    奮發有為，預見從事勞力與報酬顯不相當之轉交金錢工作，
    恐係參與詐欺集團之犯罪行為，仍為一己私利，從事詐欺集
    團「收水」、「回水」工作，助長詐欺犯罪，危害社會治安
    ，欠缺尊重他人財產法益之守法觀念，行為偏差，非僅造成
    被害人財產損失，金額非微，更製造金流斷點，掩飾詐欺集
    團之不法所得去向、所在，嚴重妨害金融市場及民生經濟，
    應嚴予非難，兼衡被告劉勇成、劉育愷、連高文、廖儀芳之
    素行，於本院審理時自承之工作收入、經濟能力，扶養親屬
    之家庭生活狀況（本院卷㈡第98、99頁），及被告四人犯罪
    之動機、目的、手段、所獲利益，復念被告劉勇成、劉育愷
    、連高文、廖儀芳於本案犯罪結構中，均係受詐欺集團成員
    指揮、依指示傳遞金錢之角色，並非核心地位之涉案情節、
    參與程度，暨被告劉勇成坦承全部犯行，被告劉育愷、連高
    文、廖儀芳雖否認犯罪，然就渠等收取、上繳款項之過程，
    尚能供認無隱，暨渠等與被害人之和解、賠償情形（詳如附
    表二所示）之犯後態度等一切情狀，分別量處如主文第二至
    五項所示之刑。並斟酌被告劉勇成、劉育愷、連高文、廖儀
    芳各次犯行，均係在特定時間內，利用同一兼職工作機會，
    循同一模式反覆而為，所犯數罪對法益侵害之加重效應非鉅
    ，如以實質累加之方式定應執行刑，則處罰之刑度顯將超過
    其行為之不法內涵，而違反罪責原則，考量生命有限，刑罰
    造成之痛苦程度係隨刑度增加而生加乘效果，而非以等比方
    式增加，是以隨罪數增加遞減其刑罰之方式，當足以評價被
    告等人行為之不法性（即多數犯罪責任遞減原則），是就整
    體犯罪之非難評價，暨渠等所犯各罪之罪質異同，及上開數
    罪反應出之人格特性，並權衡被告等行為責任與整體刑法目
    的及相關刑事政策，各定其應執行之刑。
　㈢緩刑之宣告：
  ⑴被告劉育愷、廖儀芳前未曾因故意犯罪受有期徒刑以上刑之
    宣告，有本院被告前案紀錄表可佐（本院卷㈠第115、116、1
    19至120頁），其二人犯後除附表一編號9部分因被害人何金
    寶已歿，據家屬表明不予追究未行調解程序外（院卷一第52
    9頁、院卷二第9頁），已就涉案部分與全數被害人經調解成
    立，被告劉育愷並已履行完畢，被告廖儀芳仍持續履行中（
    詳如附表二編號10至12所示），獲被害人何英、張馨方、蔡
    春梅諒解，表達願予緩刑機會之意（詳細內容及相關證據、
    卷頁均詳如附表二編號10至12所載），復念被告劉育愷、廖
    儀芳無非求職心切，一時失慮而罹刑章，事後積極彌補損害
    ，應已反躬自省，經此訴訟程序及刑之宣告，當知所警惕，
    應無再犯之虞，因認對被告劉育愷、廖儀芳所處之刑，以暫
    不執行為適當，依刑法第74條第1 項第1 款之規定，各予宣
    告緩刑3 年，以勵自新。惟被告廖儀芳關於被害人何英、張
    馨方部分尚未全數履行，爰依刑法第74條第2 項第3 款規定
    ，命被告廖儀芳於緩刑期間內履行前開調解內容（詳如附表
    二編號10、11「緩刑條件」欄所示），以維被害人何英、張
    馨方權益。又為確保被告劉育愷、廖儀芳能確實記取教訓，
    強化法治觀念，於緩刑期內深切警惕，避免再犯，爰依刑法
    第74條第2 項第8 款規定，命被告劉育愷、廖儀芳接受法治
    教育課程48小時，並依同法第93條第1 項第2 款規定，宣告
    在緩刑期間付保護管束。被告劉育愷、廖儀芳倘未遵守上開
    緩刑期間之條件，情節重大者，檢察官得依刑事訴訟法第47
    6 條、刑法第75條之1 第1 項第4 款之規定，聲請撤銷其緩
    刑之宣告。
  ⑵被告連高文與部分被害人經調解成立（詳如附表二所示），
    然本案仍有多名被害人未獲賠償，且被告連高文於本案係受
    逾2 年有期徒刑之宣告，被告劉勇成則於5 年內有因故意犯
    罪受刑之宣告及執行之紀錄，與刑法第74條緩刑宣告之要件
    不符，均無從為緩刑之諭知，併此指明。
四、沒收：
  ㈠扣案如附表三編號1 至3 、5 、7 、9 、10、12所示物品，
    分係被告劉勇成、劉育愷、連高文、廖儀芳所有或具有事實
    上處分權，供渠等犯罪使用或犯罪預備之物（詳如附表三所
    示），此據被告劉勇成、劉育愷、連高文、廖儀芳於警詢、
    原審審理中供承無訛（偵卷二第10頁、偵卷三第11、230至2
    33、500至503頁、院卷二第232 至235 頁），其中附表三編
    號3、5、7、12所示之物，依刑法第38條第2 項前段規定宣
    告沒收；被告廖儀芳以其所有如附表三編號12所示行動電話
    內存有個人照片，主張不應沒收，尚乏所據。至附表三編號
    1 、2 所示存簿、金融卡，經由掛失、止付手續即足使之喪
    失效用，附表三編號9 、10所示車票，業已逾期並使用完畢
    ，以上物品之沒收欠缺刑法上之重要性，依刑法第38條之2 
    第2 項規定，不予宣告沒收。至附表三編號6 、8 所示物品
    ，並無證據證明與被告連高文本案犯行有關，無從宣告沒收
    。
  ㈡犯罪所得：
    扣案如附表三編號4 、11所示現金，分別為被告劉育愷、連
    高文犯罪取得之報酬，為其二人之犯罪所得，而被告劉育愷
    、連高文雖與部分被害人經調解成立，賠付款項已逾渠等酬
    勞數額，然本案既仍有被害人未獲賠償，難認扣案之犯罪所
    得已合法發還被害人，自應依刑法第38條之1 第1 項前段規
    定宣告沒收。又被告劉勇成、劉育愷、連高文、廖儀芳參與
    本案犯罪期間，各取得1300元、6 萬元、5 萬至6 萬元、5 
    萬4000元報酬，業據被告四人於警詢、原審審理時供述在卷
    （偵卷二第15頁、偵卷三第7、232 、504 頁、院卷二第233
     、234 頁），俱屬其等犯罪所得，被告劉勇成部分，其犯
    罪所得1300元應依刑法第38條之1 第1 項前段、第3 項規定
    宣告沒收，於全部或一部不能沒收或不宜執行沒收時，追徵
    其價額；被告劉育愷、連高文、廖儀芳部分，其三人於與部
    分被害人經調解成立後，所給付款項均已逾前述報酬金額（
    詳見附表二），倘仍予宣告沒收、追徵，將有過苛之虞，依
    刑法第38條之2 第2 項之規定，就被告劉育愷、連高文、廖
    儀芳未扣案之犯罪所得，不再更行宣告沒收或追徵。
五、末以「犯第1項之罪者，應於刑之執行前，令入勞動場所，
    強制工作，其期間為3年」，現行之組織犯罪防制條例第3條
    第3項定有明文，而修正前組織犯罪防制條例，對發起、主
    持、操縱、指揮或參與集團性、常習性及脅迫性或暴力性犯
    罪組織者，應於刑後強制工作之規定，經司法院釋字第528
    號解釋尚不違憲；嗣該條例第2條第1項所稱之犯罪組織，經
    二次修正，已排除原有之「常習性」要件，另將實施詐欺手
    段之具有持續性或牟利性之有結構性組織，納入本條例適用
    範圍，並對參與犯罪組織之行為人，於第3條第1項後段但書
    規定「參與情節輕微者，得減輕或免除其刑」。惟同條第3
    項仍規定「應於刑之執行前，令入勞動場所，強制工作，其
    期間為3年」，而未依個案情節，區分行為人是否具有反社
    會的危險性及受教化矯治的必要性，一律宣付刑前強制工作
    3年。然則，衡諸該條例所規定之強制工作，性質上原係對
    於有犯罪習慣，或因遊蕩、懶惰成習而犯罪者，所為之處置
    ，修正後該條例既已排除常習性要件，從而，本於法律合憲
    性解釋原則，依司法院釋字第471號關於行為人有無預防矯
    治其社會危險性之必要，及比例原則等與解釋意旨不相衝突
    之解釋方法，為目的性限縮，對犯該條例第3條第1項之參與
    犯罪組織罪者，視其行為之嚴重性、表現之危險性、對於未
    來行為之期待性，以及所採措施與預防矯治目的所需程度，
    於有預防矯治其社會危險性之必要，且符合比例原則之範圍
    內，由法院依該條例第3條第3項規定，一併宣告刑前強制工
    作（最高法院刑事大法庭108年度台上大字第2306號裁定意
    旨參照）。是對於同時觸犯參與犯罪組織罪及加重詐欺罪之
    行為人，非一律須併宣告刑前强制工作，仍須視其行為之嚴
    重性、預防矯治其社會危險性之必要，於符合比例原則之範
    圍內，方得對行為人一併宣告刑前強制工作。本院審酌被告
    劉勇成、劉育愷、連高文、廖儀芳參與詐欺集團之犯罪組織
    ，擔任「收水」、「回水」工作，乃因求職之故，基於不確
    定之犯罪故意，為詐欺集團所吸收，因而犯案，惡性非重，
    於犯罪結構中係立於出面傳遞詐騙所得之高風險地位，非屬
    詐騙集團核心人物，與犯罪組織之發起、主持、操控或指揮
    者明顯有別，且被告劉勇成於偵審過程均坦承犯行，被告劉
    育愷、連高文、廖儀芳亦就參與經過據實供認，並均與到庭
    之被害人調解成立，賠付若干款項，綜合被告劉勇成、劉育
    愷、連高文、廖儀芳所表現之危險性及對渠等未來之期待性
    ，認對被告四人宣告之應執行刑，已足評價及處罰其等應負
    之罪責，倘再予宣告長達3年之強制工作保安處分，顯有悖
    於預防矯治之目的及比例原則，自無更以強制工作預防矯治
    其等社會危險性之必要，爰均不諭知強制工作之保安處分，
    併此敘明。
據上論斷，應依刑事訴訟法第369條第1項前段、第364條、第299
條第1項前段，組織犯罪防制條例第3條第1項後段，洗錢防制法
第2條第2款、第14條第1項，刑法第11條、第28條、第339條之4
第1項第2款、第55條、第47條第1項、第51條第5款、第74條第1
項第1款、第2項第3款、第8款、第93條第1 項第2 款、第38條第
2項前段、第38條之1第1項前段、第3項，刑法施行法第1條之1第
1項，判決如主文。
本案經檢察官王涂芝提起公訴，檢察官高智美提起上訴，由檢察
官陳正芬到庭執行職務。
中　　華　　民　　國　　109 　年　　7 　　月　　15　　日
                  刑事第三庭    審判長法　官  張惠立 
                                      法　官  劉兆菊
                                      法　官  廖怡貞
以上正本證明與原本無異。
如不服本判決，應於收受送達後20日內向本院提出上訴書狀，其
未敘述上訴之理由者並得於提起上訴後20日內向本院補提理由書
（均須按他造當事人之人數附繕本）「切勿逕送上級法院」。
                                      書記官  劉芷含
中　　華　　民　　國　　109 　年　　7 　　月　　15　　日

附錄本案論罪科刑法條全文：
中華民國刑法第339條之4
犯第339條詐欺罪而有下列情形之一者，處1年以上7年以下有期
徒刑，得併科1百萬元以下罰金：
一、冒用政府機關或公務員名義犯之。
二、三人以上共同犯之。
三、以廣播電視、電子通訊、網際網路或其他媒體等傳播工具，
    對公眾散布而犯之。
前項之未遂犯罰之。

組織犯罪防制條例第3條
發起、主持、操縱或指揮犯罪組織者，處3年以上10年以下有期
徒刑，得併科新臺幣1億元以下罰金；參與者，處6月以上5年以
下有期徒刑，得併科新臺幣1千萬元以下罰金。但參與情節輕微
者，得減輕或免除其刑。
具公務員或經選舉產生之公職人員之身分，犯前項之罪者，加重
其刑至二分之一。
犯第1項之罪者，應於刑之執行前，令入勞動場所，強制工作，
其期間為3年。
前項之強制工作，準用刑法第90條第2項但書、第3項及第98條第
2項、第3項規定。
以言語、舉動、文字或其他方法，明示或暗示其為犯罪組織之成
員，或與犯罪組織或其成員有關聯，而要求他人為下列行為之一
者，處3年以下有期徒刑，得併科新臺幣3百萬元以下罰金：
一、出售財產、商業組織之出資或股份或放棄經營權。
二、配合辦理都市更新重建之處理程序。
三、購買商品或支付勞務報酬。
四、履行債務或接受債務協商之內容。
前項犯罪組織，不以現存者為必要。
以第5項之行為，使人行無義務之事或妨害其行使權利者，亦同
。
第5項、第7項之未遂犯罰之。

洗錢防制法第14條
有第二條各款所列洗錢行為者，處7年以下有期徒刑，併科新臺
幣5百萬元以下罰金。
前項之未遂犯罰之。
前二項情形，不得科以超過其特定犯罪所定最重本刑之刑。